【裁判字號】    88,重訴,1110
【裁判日期】    891019
【裁判案由】    履行契約
【裁判全文】
臺灣臺中地方法院民事判決                      八十八年度重訴字第一一一○號
    原      告  五豐水泥製品
                股份有限公司
    法定代理人  乙○○        .
    訴訟代理人  甲○○        .
                熊梓檳律師
                楊國煜律師
    被      告  臺灣電力      .
                股份有限公司
    法定代理人  丙○○        .
    訴訟代理人  徐曉萍律師
右當事人間請求履行契約事件，本院判決如左：
    主    文
被告應給付原告新台幣貳仟零柒萬陸仟玖佰參拾柒元，及自民國八十八年十一月二十
七日起至清償日止，按年息百分之五計算之利息。
訴訟費用由被告負擔。
本判決於原告以新台幣陸佰陸拾玖萬貳仟參佰元供擔保後，得假執行。
    事    實
甲、原告方面：
一、聲明：如主文第一項所示，及為以供擔保為條件之假執行宣告。
二、陳述：
（一）原告於民國（下同）八十七年八月二十五日，向被告標得臺中發電廠中七號機
      及中八號機灰倉之飛灰，並與被告訂立臺灣電力股份有限公司臺中發電廠灰倉
      飛灰標售契約（下稱系爭契約）。依契約第九條「如因本契約發生訴訟事件時
      ，雙方同意以工廠就近地方法院為第一審管轄法院」之規定，臺中發電廠廠址
      為臺中縣龍井鄉○○路一號，鈞院對本件應有管轄權。
（二）又依系爭契約第二條、第四條規定，標售金額為新台幣（下同）七千零六十萬
      元，契約期間自八十七年九月一日起，至八十九年八月三十一日止。復依系爭
      契約第十一條規定，台中發電廠灰倉飛灰標售說明書為承攬內容亦屬系爭契約
      之一部分，而依上開說明書第一條第二項及第二條第四項規定，甲方（臺中發
      電廠）提供中七、中八機灰倉依得標商標定之飛灰灰倉內每日所生產之飛灰（
      限生灰）分別交由乙方（原告）提領使用，且每日提供之飛灰每一部機滿載時
      每年約燃燒一百萬噸煤，其中煤含灰分約四％至十四％間。
（三）復依上開說明書第三條第十四項「甲方（即被告）各機組所生產之飛灰，如逢
      機組大修、其於因臨時搶修、故障停機檢修或其無預期非正常情形下造成之停
      機等無法正常供應飛灰，凡停機期間超過十日以上時，．．．乙方（即原告）
      得據此要求甲方得依標得金額除以合約天數，除以二部機組，再乘以超過天數
      及機組數之計得金額，．．．辦理退款。」之規定，被告應有維持各發電機組
      正常供應飛灰之義務，如其發電機組故障或其他非正常情形，致無法正常供應
      飛灰者，被告應退款予原告。本件因臺中縣政府依空氣污染防制法訂定之「空
      氣污染電力業加嚴排放標準」，將最大污染物（如硫化物、碳化物等）之排放
      濃度，要求在五十ＰＰＭ以下，遠較全國標準五百ＰＰＭ以下為嚴，此已經臺
      中縣議會審議通過，並送行政院環境保護署核備後，於八十八年七月一日施行
      。而臺中發電廠為配合新規定之要求，遂對廠內之第一號至第八號機組均加裝
      脫硫設備，其中之第一號至第六號機組均如期於八十八年七月一日前完成，惟
      原告所承標之第七號及第八號機則分別至八十八年十二月一日、八十九年二月
      六日始正式運轉。因此，被告為符合嚴格排放標準，自八十八年七月一日起在
      脫硫設備未加裝完成期間，僅得以燃燒低灰分之環保煤之方式達成標準，而導
      致第七號及第八號機組所產生之煤灰灰分過低，呈土黃色狀，無法再生利用，
      原告並申請臺中發電廠將之排海。是因被告加裝脫硫設備工程之延誤，致原告
      受領之給付有瑕疵，並因此受有損害，應認被告有可歸責之事由。
（四）依上開說明書第三條第十四項規定，原告之損害以得標金額（即七千零六十萬
      元）除以契約天數（即二年，七百三十日），再除以二部機，再乘以無法正常
      供應飛灰日數（自八十八年七月一日起至同年十月二十五日，計一百十七日）
      及機組數（即第七號、第八號機，計二部機組）計算，計一千一百三十一萬五
      千三百四十二元（小數點以下四拾五入）。故原告自得依契約所生之瑕疵擔保
      請求權請求權減少價金及債務不履行之不完全給付請求權請求損害賠償，而請
      求被告給付如上之金額。
（五）另原告向被告購得之灰飛每噸單價為二百六十二點六四八八元，而原告將飛灰
      轉售予第三人之每噸單價為四百七十六點一九元，因此，將後者減去前者得出
      之二百十三點五四一二元，即為原告每噸飛灰可得之營業利益。再者，依上開
      說明書第三條第十七項被告向原告取灰時所應退款金額之計算公式計算，對於
      煤灰淨價之計算，係以投標購得飛灰之總價，除以購得煤灰總噸數所得，而原
      告購得煤灰總噸數之計算，係一百萬噸（即每年每部機組燃燒一百萬噸煤）乘
      以二（即七號機、八號機，共二部機），再乘以八％（即燃煤所含灰分，因燃
      煤所含灰分原定四％至十四％，遂取中間值八％），再乘以八十％（即灰分中
      之飛灰量），再乘以二（即取灰之二年期間），可得二十五萬六千噸，即為原
      告就系爭二部機組二年間可得之飛灰總噸數。將前開飛灰總噸數二十五萬六千
      噸，除以契約之二年期間七百三十日，得出每日之飛灰噸數，又乘以臺中發電
      廠無法正常供應飛灰日數一百十七日，為四萬一千零三十噸，即原告因被告違
      約而未能取得之飛灰噸數。故將原告每噸飛灰可得之營業利益二百十三點五四
      一二元乘以因被告違約而未能取得之飛灰噸數四萬一千零三十噸，得出八百七
      十六萬一千五百九十五元（小數點以下四拾五入），即為原告營業利益之損失
      ，原告自得依債務不履行之不完全給付請求權，請求被告給付。
（六）對被告抗辯之陳述：
  １．被告辯稱上開說明書第二條第四項「灰分約為百分之四至百分之十四之間（灰
      分中飛灰約佔八十％量，飛灰燒失量約在十二％以下）」之規定係僅供參考，
      應以被告每日實際發電量為準。然與每日實際發電量有關者，係燃燒煤礦之噸
      數，非煤礦燃燒後之灰分多寡，是依前揭規定「．．．以上數量僅供參考，應
      以甲方（即被告）每日實際發電量為準．．．」之意旨觀之，所謂之「數量」
      ，應指前揭規定之「每年約燃燒一百萬噸煤」而言。又果如被告右揭所述，何
      以上開說明書第三條第十一項規定飛灰燒失量超過十二％時，被告應退款予原
      告？又為何同條第十四項規定被告不能正常供應灰飛時，應退款予原告？再者
      ，原告須支付相當之金錢而購得飛灰，如灰分數量僅供參考，顯違公平原則。
  ２．被告臺中發電廠第七號、第八號發電機組，係全日二十四小時燃煤發電，燃燒
      所生之灰分，各別集中於七號、八號機組之灰倉。縱被告曾燃燒灰分含量高於
      四％的煤，惟所得之飛灰仍與不合格之飛灰混同於同一灰倉，致同一灰倉之飛
      灰均不能使用。雖被告管制原告每日運灰之時間為上午八時至晚上十時，而例
      假日原則上亦不得運灰，此為臺中發電廠取灰管制辦法第四點所明定，然煤礦
      燃燒後所生之灰分，須相當時間始能沈澱於灰倉，即使有合格之飛灰產生，然
      於沈澱前，亦會與不合格之飛灰於空氣中混合，原告即使每日運隨時運灰，仍
      無法避免同一灰倉中之灰飛混合。
三、證據：提出臺灣電力股份有限公司臺中發電廠灰倉飛灰標售契約一份、八十八年
    六月二十日之自由時報節文一紙、原告申請書一紙、被告臺中發電廠鍋爐課八十
    八年九月十五日簽辦意見一份、原告之廠商要求退貨之信函二紙、被告開立之銷
    貨退回證明單一紙、原告開立之統一發票一份（以上均為影本）及正常之飛灰與
    不正常飛灰樣本為證，並聲請訊問證人朱良棟及聲請發函被告臺中發電廠查詢第
    七號及第八號機組之脫硫設備正式運轉時間。
乙、被告方面：
一、聲明：原告之訴駁回。
二、陳述：
（一）系爭契約內容一部之上開說明書第二條第二項規定，係指煤含灰分約為四％至
      至十四％間之數量應為僅供參考，以被告每日實際發電量為準，且被告有臨時
      故障檢修、停機或煤源不同等因素，而使發電量有所變化致煤灰量減少情形，
      原告不得據此提出任何要求或補償。又上開說明書第三條第十四項規定，係指
      於無正常供應飛灰之情況，才得辦理退款。且系爭契約並無被告須保證保質之
      規定，是原告應受上開契約內容拘束，其主張並無理由。
（二）被告臺中發電廠每一部機組每日供灰量，是以當日之發電量為準，復因不同之
      因素，會使發電量產生變化致煤灰量減少，且每年約燃燒一百萬噸煤，其中煤
      灰所含灰分約四％至至十四％間，是一年飛灰產量約在四噸至十四萬噸間，而
      原告推算一年可收得十六萬噸之灰飛量，係遠超過依十四％最高限度計算出之
      灰飛量，故其推算顯無依據，依舉證責任分配法則，原告既未能舉證實際受有
      多少損害，則其請求應不准許。
（三）且被告使用低灰分之煤，係基於社會責任，而配合地方政府之公益作為，故於
      上開說明書明定「煤灰量減少情形，原告不據此提出任何要求或補償」，因此
      ，原告於訂約時即知低灰分煤之特性，並知中七號、中八號機係使用不同煤為
      燃料。且中八機使用低灰分煤所產生之飛灰之色澤雖深，但不失原有功能，仍
      可作為預拌混凝土材料，並無不能利用之情形。復依原告提出之申請書中，排
      海的飛灰為中八機所生產，中七號機未使用低灰分之煤，排海的應不包括中七
      號機所生產的飛灰。又原告從未間斷提領，是其主張有損害賠償請求權，應無
      理由。
丙、法院依職權函臺灣電力股份有限公司臺中發電廠調取每日燃煤煤質成份分析統計
    表。
    理    由
一、本件原告起訴時，訴之聲明係請求被告給付二千一百五十七萬二千九百六十六元
    ，嗣於審判中減縮其聲明為請求被告給付二千零七萬六千九百三十七元，依民事
    訴訟法第二百五十五條第三款規定，應予准許，合先敘明。
二、原告起訴主張其於八十七年八月二十五日，向被告標得臺中發電廠中七號機及中
    八號機灰倉之飛灰，並與被告訂立臺灣電力股份有限公司臺中發電廠灰倉飛灰標
    售契約，標售金額為七千零六十萬元，期間自八十七年九月一日起至八十九年八
    月三十一日止。依系爭契約第十一條規定，台中發電廠灰倉飛灰標售說明書為承
    攬內容亦屬系爭契約之一部分，復依上開說明書第三條第十四項之規定，被告應
    有維持各發電機組正常供應飛灰之義務，如其發電機組故障或其他非正常情形，
    致無法正常供應飛灰者，被告應退款予原告。嗣臺中縣政府依空氣污染防制法訂
    定之「空氣污染電力業加嚴排放標準」，將最大污染物（如硫化物、碳化物等）
    之排放濃度，要求在五十ＰＰＭ以下，並於八十八年七月一日施行。而臺中發電
    廠為配合新規定之要求，遂對廠內之第一號至第八號機組均加裝脫硫設備，除原
    告所承標之第七號及第八號機分別至八十八年十二月一日、八十九年二月六日始
    正式運轉外，第一號至第六號機組均如期於八十八年七月一日前完成，致使被告
    為符合嚴格排放標準，在脫硫設備未加裝完成期間，於八十八年七月一日起僅得
    以燃燒低灰分煤之方式達成標準，而導致第七號及第八號機組所產生之煤灰灰分
    過低，無法再生利用。且依上開說明書第一條第二項及第二條第四項「甲方（被
    告）提供中七、中八機灰倉依得標商標定之飛灰灰倉內每日所生產之飛灰（限生
    灰）分別交由乙方（原告）提領使用，且每日提供之飛灰每一部機滿載時每年約
    燃燒一百萬噸煤，其中煤含灰分約為百分之四至百分之十四之間（灰分中飛灰約
    佔八十％量，飛灰燒失量約在十二％以下）．．．以上數量僅供參考，應以甲方
    （即被告）每日實際發電量為準．．．」之意旨觀之，所謂之「數量」，應指前
    揭規定之「每年約燃燒一百萬噸煤」而言。是因被告加裝脫硫設備工程之延誤，
    致原告受領之給付有瑕疵，並因此受有損害，應認被告有可歸責之事由。再依上
    開說明書第三條第十四項規定，原告之損害以得標金額（即七千零六十萬元）除
    以契約天數（即二年，七百三十日），再除以二部機，再乘以無法正常供應飛灰
    日數（自八十八年七月一日起至同年十月二十五日，計一百十七日）及機組數（
    即第七號、第八號機，計二部機組）計算，原告之損害為一千一百三十一萬五千
    三百四十二元，故原告自得依瑕疵擔保請求權請求權減少價金及不完全給付請求權
    請求損害賠償，請求被告給付如上金額。另原告將飛灰轉售予第三人之每噸單價
    四百七十六點一九元減去原告向被告購得之灰飛每噸單價二百六十二點六四八八
    元得出原告每噸飛灰可得之營業利益二百十三點五四一二，再參以上開說明書第
    三條第十七項之計算公式計算，對於煤灰淨價之計算，係以投標購得飛灰之總價
    ，除以購得煤灰總噸數所得，而原告購得煤灰總噸數之計算，係一百萬噸（即每
    年每部機組燃燒一百萬噸煤）乘以二（即七號機、八號機，共二部機），再乘以
    八％（即燃煤所含灰分，因燃煤所含灰分原定四％至十四％，遂取中間值八％）
    ，再乘以八十％（即灰分中之飛灰量），再乘以二（即取灰之二年期間），可得
    二十五萬六千噸，即為原告就系爭二部機組二年間可得之飛灰總噸數。將前開飛
    灰總噸數二十五萬六千噸，除以契約之二年期間七百三十日，得出每日之飛灰噸
    數，又乘以臺中發電廠無法正常供應飛灰日數一百十七日，為四萬一千零三十噸
    ，即原告因被告違約而未能取得之飛灰噸數。故將原告每噸飛灰可得之營業利益
    二百十三點五四一二元乘以因被告違約而未能取得之飛灰噸數四萬一千零三十噸
    ，得出八百七十六萬一千五百九十五元（小數點以下四拾五入），即為原告營業
    利益之損失，原告自得依債務不履行之不完全給付請求權，請求被告給付。
三、被告則以上開說明書第二條第二項規定，係指煤含灰分約為四％至至十四％間之
    數量應為僅供參考，且上開說明書第三條第十四項規定，係指於無正常供應飛灰
    之情況，才得辦理退款，而系爭契約並無被告須保證保質之規定。被告臺中發電
    廠每一部機組每日供灰量，是以當日之發電量為準，而原告推算一年可收得十六
    萬噸之灰飛量，係遠超過依十四％最高限度計算出之灰飛量，故其推算顯無依據
    ，依舉證責任分配法則，原告既未能舉證實際受有多少損害，則其請求應不准許
    。且被告使用低灰分之煤，係配合地方政府之公益作為，故於上開說明書明定「
    煤灰量減少情形，原告不據此提出任何要求或補償」，因此，原告於訂約時即知
    低灰分煤之特性，並知中七號、中八號機係使用不同煤為燃料，且中八機使用低
    灰分煤所產生之飛灰之色澤雖深，仍可作為預拌混凝土材料，並無不能利用之情
    形。復依原告提出之申請書中，排海的飛灰為中八機所生產，中七號機未使用低
    灰分之煤，排海的應不包括中七號機所生產的飛灰，又原告從未間斷提領，是其
    主張有損害賠償請求權，應無理由云云置辯。
四、按物之出賣人對於買受人應擔保其物依第三百七十三條之規定危險移轉於買受人
    時，無滅失或減少其價值之瑕疵，亦無滅失或減少其通常效用或契約預定效用之
    瑕疵；買賣因物有瑕疵，而出賣人依前五條之規定，應負擔保之責者，買受人得
    請求減少其價金，民法第三百五十四條第一項、第三百五十九條前段定有明文。
    又債務人不為給付或不為完全之給付者，債權人得聲請法院強制執行，並得請求
    損害賠償，修正前民法第二百二十七條亦定有明文，復參考修正後民法第二百二
    十七條規定，於可歸責債務人之事由，致為不完全給付者，債權人得依關於給付
    遲延或給付不能之規定行使其權利，依此說明應採同一解釋始屬合理，從而，給
    付不完全而不能補正者，則應類推適用給付不能之規定。繼出賣人就其交付之買
    賣標的物有應負擔保責任之瑕疵，而其瑕疵係於契約成立後始發生，且因可歸責
    於出賣人之事由所致者，則出賣人除負物之瑕疵擔保責任外，同時構成不完全給
    付之債務不履行責任（最高法院七十七年度第七次民事庭會議決議可資參照）。
五、經查，原告主張其於八十七年八月二十五日，向被告標得臺中發電廠中七號機及
    中八號機灰倉之飛灰，並訂立臺灣電力股份有限公司臺中發電廠灰倉飛灰標售契
    約，其中臺中發電廠灰倉飛灰標售說明書，亦屬系爭契約內容。嗣臺中發電廠為
    配合臺中縣政府訂定，並於八十八年七月一日施行之空氣污染電力業加嚴排放標
    準之要求，遂對廠內之第一號至第八號機組均加裝脫硫設備，除原告所承標之第
    七號及第八號機分別至八十八年十二月一日、八十九年二月六日始正式運轉外，
    第一號至第六號機組均如期於八十八年七月一日前完成，被告為符合嚴格排放標
    準，在脫硫設備未加裝完成期間，第八號機組以燃燒低灰分煤之方式達成標準，
    而致所產生之煤灰灰分過低之等情，業據提出與其所述相符之臺灣電力股份有限
    公司臺中發電廠灰倉飛灰標售契約一份、八十八年六月二十日之自由時報節文一
    紙、原告申請書一紙、被告臺中發電廠鍋爐課八十八年九月十五日簽辦意見一份
    為證，並為被告所不爭執，應堪信為真實。被告雖仍以前揭情詞置辯，然查：
   （一）１、原告主張中七機所產生之煤灰灰分亦過低，雖為被告所否認，然原告
         聲請本院發函被告臺中發電廠查詢第七號及第八號機組之脫硫設備正式運
         轉時間，被告來函告以第七號及第八號號機係分別至八十八年十二月一日
         、八十九年二月六日始正式運轉，且證人及被告公司員工朱良棟到庭證稱
         ：中七機及中八機須加裝脫硫設備，然未及在八十八月一日完成，才使用
         低灰分之環保煤，而低灰分煤所產生之飛灰含灰量不到四％等語（見本院
         八十九年八月十日言詞辯論筆錄），是原告主張應堪採信。雖被告抗辯低
         灰分煤所產生之飛灰，並無不能利用之情形，此為原告所否認，並提出被
         告不爭執真正之被告臺中發電廠鍋爐課八十八年九月十五日簽辦意見一份
         為證，參其內容「中八機燃用最高灰分為印尼ＫＩＤＥＬＯ２．８％及最
         低灰印尼ＡＤＡＲＯ１．０％，故其平均灰分為１．７８２％，且所產生
         之灰質呈現土黃色，根本無法再利用」，已經被告臺中發電廠廠長核可，
         復據提出被告不爭執真正原告申請被告將第八號機所產生之飛灰排海之證
         明與原告之廠商要求退貨之信函二紙及正常之飛灰與不正常之飛灰之樣本
         為證，且證人朱良棟亦到庭證稱原告確實有就不利用的飛灰請被告排海等
         語，應認低灰分煤所產生之飛灰，已不能利用，被告復於訴訟中爭執無不
         能利用情形，顯無理由。另被告辯稱上開說明書第二條第四項規定，係指
         煤含灰分約為四％至至十四％間之數量應為僅供參考，以被告每日實際發
         電量為準，且被告有臨時故障檢修、停機或煤源不同等因素，而使發電量
         有所變化致煤灰量減少情形，原告不得據此提出任何要求或補償，為原告
         所否認。然查與每日實際發電量有關者，應係燃燒煤礦之噸數，非煤礦燃
         燒後之灰分多寡，是上開說明書第二條第二項規定之「數量」，應指「每
         年約燃燒一百萬噸煤」而言，且係因「發電量有所變化致煤灰量減少情形
         」，原告才不得請求補償，與本件係煤含灰分減少非煤灰量減少之情形不
         同，原告自不受不得請求補償之契約約定之拘束。既上開說明書第二條第
         二項規定，被告應供應煤含灰分約為四％至十四％間之飛灰，被告自有依
         約履行之義務是如被告供應未達煤含灰分約為四％之飛灰，其給付應有瑕
         疵，且原告不得利用，亦有損害。
     ２、依上開說明書第三條第十四項規定，如被告「無法正常供應飛灰」，原告
         即得按無法正常供應飛灰之天數請求退款，且原告提出被告臺中發電廠鍋
         爐課八十八年九月十五日簽辦意見上，已經臺中發電廠廠長「於脫流設備
         尚未正式運轉前，依標售說明書第三條第十四項規定，比照設備故障停機
         （排煙脫流設備），無法正常供灰之方式，辦理退款」之核示。經本院依
         職權函臺灣電力股份有限公司臺中發電廠調取每日燃煤煤質成份分析統計
         表觀之，中八機自八十八年七月一日起至同年十月二十五日燃煤所產生之
         煤含灰分量，均低於四％以下，自屬被告給付有瑕疵。而中七機所產生之
         煤含灰分量則有些天數係低於四％，有些天數係高於四％，而高於四％者
         ，當日多係以含灰分量低於四％之煤與含灰分量高於四％之煤依次混燒結
         果。參之證人朱良棟到庭證稱：被告所提之統計表上數據，係自八十八年
         七月一日起至十一月二十六日，為避免造成污染，才隨時調整煤燃燒之灰
         分多寡，故所產生之煤含灰分量不一，同一機組所產生之灰，好壞混在一
         起，並無區分等語，飛灰係粒子微小極易混同之物，被告當日煤含灰分之
         平均量雖係高於四％，然經以含灰分量低於四％之煤與含灰分量高於四％
         之煤依次混燒，會發生混同之結果，以致含灰分量低於四％之煤燃燒所得
         灰分與含灰分量高於四％之煤燃燒所得灰分無法區別，以致全部無法利用
         。雖有些天數之煤含灰分量高於四％，亦無上述混燒之情形，然依上開被
         告鍋爐課之簽辦意見，原告已為脫流設備尚未正式運轉前即相當於設備故
         障停機而無法正常供灰情形之表示，而中七號機之脫流設備正式運轉時間
         為八十八年十二月一日，故於此之前，被告中七號機時而可以又時而無法
         供應煤含灰分量高於四％之飛灰之情形，即屬無法正常供灰情形，且中七
         號機之脫流設備尚未裝置完成，是原告依上開說明書第三條第十四項規定
         計算自八十八年七月一日起至同年十月二十五日間之數額，即屬原告受有
         之損害，均得請求賠償。
     ３、按當事人主張有利於己之事實者，就其事實有舉証之責任，民事訴訟法第
         二百七十七條亦有規定。又在債務不履行，債務人所以應負損害賠償責任
         ，係以有可歸責之事由存在為要件。故債權人苟證明債之關係存在，債權
         人因債務人不履行債務（給付不能、給付遲延或不完全給付）而受損害，
         即得請求債務人負債務不履行責任，如債務人抗辯損害之發生為不可歸責
         於債務人之事由所致，即應由其負舉證責任，如未能舉證證明，自不能免
         責（最高法院二十九年上字第一一三九判例意旨及八十二年台上字第二六
         七號判決意旨可參）。而瑕疵擔保責任係就買賣標的物之瑕疵，應負之責
         任，屬一種無過失責任，只要買賣標的之物有瑕疵，即須負責，出賣人有
         無過失，在所不問。查原告主張有兩造間有飛灰標售契約存在，且被告自
         八十八年七月一日起至同年十月二十五日間，中七號機與中八號機給付之
         飛灰均有瑕疵，致原告受有損害，其損害範圍應依上開說明書第三條第十
         四項規定計算等情，已舉證以實其說，且原告並主張被告有加裝脫流設備
         工程延誤之可歸責事由，被告單以其使用低灰分之煤，係基於社會責任，
         而配合地方政府之公益作為作說明，然被告所有之中一號組至中六號機均
         於八十八年七月一日前已加裝脫流設備完成，其並無就中七機及中八機脫
         流設備工程延誤是否有不可歸責於被告事由為證明，依前揭舉證則任分配
         之法則，被告未能證明，自不能免責；復依前開說明原告依瑕疵擔保請求
         權請求權減少金，被告亦無法免責。是原告依上開說明書第三條第十四項
         規定計算損害，即以得標金額（即七千零六十萬元）除以契約天數（即二
         年，七百三十日），再除以二部機，再乘以無法正常供應飛灰日數（自八
         十八年七月一日起至同年十月二十五日，計一百十七日）及機組數（即第
         七號、第八號機，計二部機組），計一千一百三十一萬五千三百四十二元
         （小數點以下四拾五入），請求被告給付，應予准許。
   （二）依上所述，原告主張被告有債務不履行等事實，已堪認定。另原告是否因
         被告之債務不履行而受有營業利益之損失？若受有損失，其損害額為何？
         茲論述如下：
     １、原告主張被告所給付之飛灰均無法利用，部分已經被告排海處理，且經原
         告之轉賣廠商退回，業據原告提出被告並不爭執之原告請求將不良飛灰排
         海之申請書乙紙，其上並有被告鍋爐課人員所載「煤灰已通知中七、中八
         號值班於十月十一日啟動排海設備排清存灰」可証；復有原告自八十八年
         七月起賣出之飛灰經轉賣廠商退回之文件二紙附卷可參，是原告於八十八
         年七月一日起至八十八年十月二十五日止，被告所給付之飛灰確屬不能利
         用，應屬無誤，是原告自受有營業利益之損失。
     ２、原告主張其向被告購得之灰飛每噸單價為二百六十二點六四八八元，而原
         告將飛灰轉售予第三人之每噸單價為四百七十六點一九元，為被告所不爭
         ，並有原告提出之被告開立之銷貨退回證明單一紙、原告開立之統一發票
         一份為證，應堪信為真實。因此，將後者減去前者得出之二百十三點五四
         一二元，即為原告每噸飛灰可得之營業利益，尚無不合。再依上開說明書
         第三條第十七項被告向原告取灰時所應退款金額之計算公式計算，對於煤
         灰淨價之計算，係以投標購得飛灰之總價，除以購得煤灰總噸數所得，而
         原告購得煤灰總噸數之計算，係一百萬噸（即每年每部機組燃燒一百萬噸
         煤）乘以二（即七號機、八號機，共二部機），再乘以八％（即燃煤所含
         灰分，因燃煤所含灰分原定四％至十四％，遂取中間值八％），再乘以八
         十％（即灰分中之飛灰量），再乘以二（即取灰之二年期間），可得二十
         五萬六千噸。是參以前開之計算式求出原告購得煤灰總噸數二十五萬六千
         噸，再除以契約之二年期間七百三十日，得出每日之飛灰噸數，又乘以臺
         中發電廠無法正常供應飛灰日數一百十七日，為四萬一千零三十噸，即原
         告因被告違約而未能取得之飛灰噸數。故將原告每噸飛灰可得之營業利益
         二百十三點五四一二元乘以因被告違約而未能取得之飛灰噸數四萬一千零
         三十噸，得出八百七十六萬一千五百九十五元（小數點以下四拾五入），
         即為原告營業利益之損失，原告依債務不履行之不完全給付請求權，請求
         被告給付，應有理由。
六、綜上所述，原告依瑕疵擔保請求權請求減少價金及不完全給付之法律關係請求所
    受損害，請求被告給付一千一百三十一萬五千三百四十二元，並依不完全給付之
    法律關係請求所失利益八百七十六萬一千五百九十五元，共計二千零七萬六千九
    百三十七元，及法定遲延利息，洵屬正當，應予准許。
七、原告陳明願供擔保，聲請宣告假執行，核無不合，爰酌定相當擔保金額准許之。
八、本件事證已臻明確，兩造其餘攻擊防禦方法，核與判決基礎無影響，爰不逐一論
    述，附此敘明。
九、結論：原告之訴為有理由，依民事訴訟第七十八條、第三百九十條第二項判決如
    主文。
中      華      民      國    八十九    年      十      月    十九    日
                                    臺灣臺中地方法院民事第三庭
~B法      官  涂秀玲
右為正本係照原本作成
如不服本判決，應於判決送達後二十日內，向本院提出上訴狀。
中      華      民      國    八十九    年      十      月    十九    日
~B法院書記官


司法院資訊處製作；財團法人民間司法改革基金會備份。
